臺灣屏東地方法院刑事判決　　　　　　　100年度易字第351號
公　訴　人　臺灣屏東地方法院檢察署檢察官
被　　　告　陳家琳
上列被告因竊盜案件，經檢察官提起公訴（100年度偵字第2482
號），被告就被訴事實為有罪之陳述，本院裁定進行簡式審判程
序，判決如下：
    主  文
陳家琳犯如附表各編號所示之罪，均累犯，各處如附表各編號所
示之刑。應執行有期徒刑壹年陸月，扣案之老虎鉗壹支、破壞剪
壹支，均沒收之。
    事  實
一、陳家琳前因竊盜、施用毒品等案件，分別經台灣高雄地方法
    院（以下稱高雄地院）以96年度簡字第158 號、易字第1624
    、1625號、訴字第17 32 號判決處竊盜有期徒刑4 月、3 月
    （共4 罪）、4 月（共6 罪）、8 月、1 年2 月確定，嗣因
    減刑，上揭各罪經同法院以97年度聲減字第1630號裁定俱減
    刑二分之一，並定應執行有期徒刑2 年2 月確定，於民國98
    年7 月26日縮刑執行完畢。猶不知悔改，竟意圖為自己不法
    之所有，基於竊盜之犯意，先後為下列犯行：
（一）於99年11月19日12時58分許起至13時1 分許止之時間內，
      騎乘懸掛WDM-809 號車牌、引擎號碼SA20EC301122之重型
      機車（按該車牌、機車均係陳家琳日前所竊，該機車原車
      牌號碼為OXA-927 ，此部分經高雄地院以100 年度訴字第
      36號判決），攜帶客觀上可充當兇器之老虎鉗1 支，侵入
      屏東縣屏東市○○路○○段6 號「水源大樓」地下室，以
      該老虎鉗打開發電機電瓶通電處，竊得該大樓管理委員會
      主任委員邱敏財管領之價值共約新臺幣（下同）7600元之
      電瓶2 個。
（二）於99年12月5 日17時1 分許起至17時11分許止之日間，騎
      乘懸掛上開車牌之前揭機車，攜帶上開老虎鉗進入屏東市
      ○○路一巷24號「公園帝國大樓」地下室，以該老虎鉗打
      開發電機電瓶通電處，竊得該大樓管理委員會主任委員羅
      守枝管領之價值共約14000 元之電瓶2 個。
（三）於99年12月6 日13時31分許起至13時34分許止之期間內，
      騎乘懸掛上開車牌之前揭機車，攜帶上述老虎鉗及1 支及
      之破壞剪1 支，進入屏東市○○路89號「群峰大第大樓」
      地下室，以破壞剪剪毀鐵製圍籬門鎖，再以老虎鉗打開發
      電機電瓶通電處，竊得保全公司派駐該大樓之小組長呂盡
      孝管領之價值共約8000元之電瓶2 個。陳家琳事後在高屏
      大橋下涵洞附近，將上開6 個電瓶出賣予姓名年籍不詳之
      資源回收商，得款3800元花用殆盡。
二、案經邱敏財訴由屏東縣政府警察局屏東分局報告臺灣屏東地
    方法院檢察署檢察官偵查起訴。
    理  由
一、本件被告陳家琳所犯係死刑、無期徒刑、最輕本刑為3 年以
    上有期徒刑以外之罪，亦非高等法院管轄之第一審案件，而
    被告於本院行準備程序中就被訴事實為有罪之陳述，經告知
    被告簡式審判程序之旨並聽取當事人意見後，本院依刑事訴
    訟法第273 條之1 第1 項規定，裁定進行簡式審判程序，合
    先敘明。
二、上揭犯罪事實，業據被告於本院審理中坦承不諱，核與證人
    即被害人邱敏財、羅守枝、呂盡孝證述之情節相符，並有調
    查報告1 紙、監視器錄影翻拍照片及現場照片共25張、及扣
    案之老虎鉗、破壞剪各1 支（見警卷所附之扣押物品目錄表
    ，亦經高雄地院100 年度訴字第36號判決宣告沒收）等在卷
    可稽，足認被告之自白與事實相符，罪證明確，犯行洵堪認
    定，應依法論科。
三、新舊法比較：
    查刑法第321 條業於100 年1 月26日公布修正，並於同年月
    28日施行，本件被告前揭行為時，刑法第321 條第1 項第1
    至3 款加重竊盜罪規定為：「犯竊盜罪而有左列情形之一者
    ，處6 月以上、5 年以下有期徒刑：一、於夜間侵入住宅或
    有人居住之建築物、船鑑或隱匿其內而犯之者。二、毀越門
    扇、牆垣或其他安全設備而犯之者。三、攜帶兇器而犯之者
    。」，修正後之刑法第321 條第1 項第1 至3 款則規定為：
    「犯竊盜罪而有下列情形之一者，處6 月以上、5 年以下有
    期徒刑，得併科新臺幣10萬元以下罰金：一、侵入住宅或有
    人居住之建築物、船艦或隱匿其內而犯之者。二、毀越門扇
    、牆垣或其他安全設備而犯之者。三、攜帶兇器而犯之者。
    」，是被告行為後法律已有變更，應依刑法第2 條第1 項之
    規定，就被告各次犯罪行為為「從舊從輕」之比較，以為決
    定；且比較時應就罪刑有關之共犯、未遂犯、想像競合犯、
    牽連犯、連續犯、結合犯，以及累犯加重、自首減輕暨其他
    法定加減原因（如身分加減）與加減例等一切情形，綜其全
    部罪刑之結果而為比較（最高法院95年度第八次刑庭會議決
    議參照）。分述如下：
（一）就事實一（一）部分，被告係攜帶兇器於日間侵入有人居
      住之建築物竊盜，且其侵入他人建築物部分，經告訴人邱
      敏財提起告訴，若依修正前之規定，係數罪併罰，以起訴
      法條即刑法第306 條第1 項、修正前刑法第321 條第1 項
      第3 款觀之，一罪一罰，則其刑度合計後最高刑度為6 年
      以下；若採修正後刑法第321 條第1 項第1 款、第3 款之
      規定，其侵入他人建築物行為，已結合於所犯加重竊盜之
      罪質中，即無另論以侵入他人建築物罪之餘地。是比較結
      果，以修正後之刑法規定顯較修正前刑法規定對被告有利
      ，適用修正後刑法規定較有利於被告。
（二）就事實一（二）部分，被告係攜帶兇器於日間侵入他人建
      築物竊盜，若依修正前之規定，僅成立修正前刑法第321
      條第1 項第3 款之攜帶兇器竊盜罪；若採修正後之規定，
      則成立刑法第321 條第1 項第1 、3 款之罪，且得併科新
      臺幣10萬元以下罰金。是比較結果，以修正前刑法第321
      條之規定，有利於被告，自應適用修正前刑法第321 條之
      規定。
（三）就事實一（三）部分，被告係攜帶兇器毀越安全設備於日
      間侵入他人建築物竊盜，經比較新舊法後，因舊法未規定
      得併科新臺幣10萬元以下罰金，且僅成立修正前刑法第32
      1 條第1 項第2 、3 款之罪，自以修正前刑法第321 條之
      規定，有利於被告，應適用修正前之規定。
四、按刑法第321 條第1 項第3 款之攜帶兇器竊盜罪，係以行為
    人攜帶兇器竊盜為其加重條件，此所謂兇器，其種類並無限
    制，凡客觀上足對人之生命、身體、安全構成威脅，具有危
    險性之兇器均屬之，且祇須行竊時攜帶此種具有危險性之兇
    器為已足，並不以攜帶之初有行兇之意圖為必要（最高法院
    79年台上字第5253號判例參照）。本件被告竊盜時所攜帶之
    老虎鉗、破壞剪各1 支，均係金屬製品，材質堅硬，為客觀
    上足以殺傷人生命、身體之器械，顯為具有危險性之兇器。
    又同條項第2 款規定將「門扇」、「牆垣」、「其他安全設
    備」並列，所謂「門扇」指分隔住宅或建築物內外之間之出
    入口大門；「牆垣」指以土、磚、石所作成之圍牆；「其他
    安全設備」，指門扇、牆垣以外，依通常觀念足認為防盜之
    一切設備，是以，事實一（三）之鐵製圍籬門鎖依社會通常
    觀念，自足作為防止竊盜之設備，而屬上揭「安全設備」之
    範疇。又按住宅原屬建築物之一種，然因刑法第321 條第1
    項第1 款將住宅與建築物為併列之規定，故二者之概念仍有
    予以區別必要。前者指人類日常住居生活作息之場所；後者
    指住宅以外上有屋面，周有門壁，足蔽風雨，供人出入，且
    定著於土地之工作物而言。一般公寓式住宅之地下室，因係
    附屬於該公寓，與住宅之關係密不可分，固為該住宅居住人
    生活起居場所之一部分。然於大樓式之區分所有建築物，其
    地下室停車場雖亦為大樓建築物之一部分，但大樓與其地下
    室停車場，由於使用目的不同，建築物構造形體因而有別，
    兩者各專有其出入口，以分別人車之進出，且地下室停車場
    可獨立出售或出租與居住大樓以外之第三人所有或使用、收
    益，可見大樓與其地下室停車場為可區分之建築物，並非附
    屬於該大樓。其地下室停車場，係一獨立之建築物，有別於
    住宅，亦與附屬於公寓住宅之地下室或樓梯間為該公寓之一
    部分者不同，侵入地下室停車場，並不當然妨害大樓住戶之
    居住安全。如該地下室停車場為有人看管者，夜間侵入行竊
    得財，應係犯刑法第321 條第1 項第1 款之夜間侵入有人居
    住之建築物竊盜罪，如無人看管者，應僅成立刑法第320 條
    第1 項之竊盜罪（最高法院96年台上2968號判決意旨、司法
    院82年3 月30日82廳刑一字第05283 號刑事法律問題研究第
    9 輯第249 至252 頁參照），本件被告均係侵入有人看守之
    大樓地下室停車場竊盜，自屬侵入有人居住之建築物竊盜。
    是核被告所為，就事實一（一）部分係犯刑法第321 條第1
    項第1 款、第3 款之加重竊盜罪；就事實一（二）部分，係
    犯修正前同法第321 條第1 項第3 款之加重竊盜罪；就事實
    一（三）部分，係犯修正前同法第321 條第1 項第2 款、第
    3 款之加重兇器竊盜罪。被告就上開三罪，犯意各別，行為
    互殊，應分論併罰。被告有事實欄所載之論罪科刑資料，有
    臺灣高等法院被告前案紀錄表1 份在卷可參，其於徒刑之執
    行完畢後5 年內故意再犯本件有期徒刑之三罪，均為累犯，
    應分別加重其刑。爰審酌被告不思正道取財，貪慾圖便，苟
    且偷盜，所竊取之物品價值非微，並賤價變賣，對各被害人
    造成損害之程度，兼衡被告犯後坦承犯行，及其犯罪動機、
    目的、國中畢業之智識程度、經濟狀況勉持等一切情狀，分
    別量處如附表各編號所示之刑，並定其應執行之刑。扣案之
    老虎鉗、破壞剪各1 支，為被告所有供犯本罪所用之物，業
    據被告於警詢時供明在卷，雖亦經高雄地院100 年度訴字第
    36號判決宣告沒收，仍應依刑法第38條第1 項第2 款宣告沒
    收之。
據上論斷，應依刑事訴訟法第284 條之1 、第273 條之1 、第29
9 條第1 項前段，刑法第2 條第1 項、第321 條第1 項第1 款、
第3 款、修正前刑法第321 條第1 項第2 款、第3 款、刑法第47
條第1 項、第51條第5 款、第38條第1 項第2 款，刑法施行法第
1條 之1 第1 項，判決如主文。
本案經檢察官許英輝到庭執行職務。
中    華    民    國   100    年    5     月    12    日
                  刑事第四庭    法  官  蔡玉雪
以上正本證明與原本無異。
如不服本判決應於收受判決後10日內向本院提出上訴書狀，並應
敘述具體理由；其未敘述上訴理由者，應於上訴期間屆滿後20日
內向本院補提理由書（均須按他造當事人之人數附繕本）「切勿
逕送上級法院」。
中    華    民    國   100    年    5     月    12    日
                                書記官  黃麗燕
附表：
┌──┬─────────────────────┬────────┐
│編號│所犯罪名及宣告刑                          │應適用法條      │
├──┼─────────────────────┼────────┤
│ 1  │陳家琳犯攜帶兇器侵入有人居住之建築物竊盜罪│刑法第321 條第1 │
│    │，累犯，處有期徒刑玖月，扣案之老虎鉗壹支沒│項第1 款、第3 款│
│    │收之。                                    │。              │
├──┼─────────────────────┼────────┤
│ 2  │陳家琳犯攜帶兇器竊盜罪，累犯，處有期徒刑玖│修正前刑法第321 │
│    │月，扣案之老虎鉗壹支沒收之。              │條第1 項第3 款。│
├──┼─────────────────────┼────────┤
│ 3  │陳家琳犯攜帶兇器毀壞安全設備竊盜罪，累犯，│修正前刑法第321 │
│    │處有期徒刑玖月，扣案之老虎鉗、破壞剪各壹支│條第1 項第2 款、│
│    │均沒收之。                                │第3 款。        │
└──┴─────────────────────┴────────┘
附錄本案論罪科刑法條全文：
中華民國刑法第321條
犯竊盜罪而有下列情形之一者，處6 月以上、5 年以下有期徒刑
，得併科新臺幣10萬元以下罰金：
一、侵入住宅或有人居住之建築物、船艦或隱匿其內而犯之者。
二、毀越門扇、牆垣或其他安全設備而犯之者。
三、攜帶兇器而犯之者。
四、結夥三人以上而犯之者。
五、乘火災、水災或其他災害之際而犯之者。
六、在車站、埠頭、航空站或其他供水、陸、空公眾運輸之舟、
車、航空
    機內而犯之者。
前項之未遂犯罰之。
修正前中華民國刑法第321條
犯竊盜罪而有左列情形之一者，處6月以上、5年以下有期徒刑：
一  於夜間侵入住宅或有人居住之建築物、船艦或隱匿其內而犯
    之者。
二  毀越門扇、牆垣或其他安全設備而犯之者。
三  攜帶兇器而犯之者。
四  結夥三人以上而犯之者。
五  乘火災、水災或其他災害之際而犯之者。
六  在車站或埠頭而犯之者。
前項之未遂犯罰之。